臺灣臺中地方法院刑事判決　　　　　　　96年度易字第3211號
公　訴　人　臺灣臺中地方法院檢察署檢察官
被　　　告　丙○○
上列被告因詐欺案件，經檢察官提起公訴（九十五年度偵字第二
五二五六號），被告於本院受命法官行準備程序時，對於犯罪事
實為有罪之陳述，經本院合議庭裁定由受命法官獨任適用簡式審
判程序，判決如下：
    主    文
丙○○幫助意圖為自己不法之所有，以不正方法將不正指令輸入
電腦，製作財產權之得喪、變更紀錄，而取得他人財產，處有期
徒刑月。緩刑貳年。
    犯罪事實
一、丙○○能預見如將個人之金融機構帳戶存摺、提款卡（含密
    碼）出租予真實姓名、年籍不詳之成年人使用，該成年人有
    可能以所取得金融機關帳戶之存摺、提款卡（含密碼）遂行
    財產上犯罪之目的，竟仍基於縱若取得其金融機關帳戶之存
    摺、提款卡（含密碼）之成年人，自行或轉交他人用以實施
    犯罪，供作被害人帳戶內之存款轉帳至該帳戶之用，仍不違
    背其本意之幫助使用其帳戶者不正利用電腦設備製作財產權
    得喪、變更之不確定故意，於民國九十五年七月間某日，在
    臺中縣梧棲鎮○○路附近某處，將其向中華郵政股份有限公
    司（已更名為臺灣郵政股份有限公司）梧棲郵局申設之帳戶
    號碼：0000000000000000號帳戶（下稱上開梧棲郵局帳戶）
    之存摺、提款卡（包含密碼），以新臺幣（下同）六千元之
    代價，出租並交付予某真實姓名、年籍不詳自稱「林先生」
    之成年男子。嗣該真實姓名、年籍不詳自稱「林先生」之成
    年男子取得丙○○上開梧棲郵局帳戶之存摺、提款卡（含密
    碼），即與其所屬之詐騙集團成員，共同基於意圖為自己不
    法所有之犯意聯絡，於九十五年八月四日十三時許，撥打電
    話予乙○○並向其詐稱：伊為金管會人員，為調查人頭帳戶
    案件，請乙○○將上開梧棲郵局帳戶設定為轉帳帳戶，並將
    其所有之中國信託商業銀行帳戶（下稱前揭帳戶）之網路銀
    行密碼予以告知云云，致乙○○陷於錯誤，而將上開梧棲郵
    局帳戶設定為語音轉帳匯入帳戶，且告知其前揭帳戶之網路
    轉帳密碼，該真實姓名、年籍不詳自稱「林先生」之成年男
    子與其所屬之詐騙集團成員旋於同日某時許，將乙○○前揭
    帳戶內之存款五萬一千元匯出至丙○○上開梧棲郵局帳戶。
    嗣因乙○○於同年月六日九時許，發覺前揭帳戶內之存款無
    故短少後，遂報警處理而循線查獲上情。
二、案經乙○○訴由臺中縣警察局清水分局報告臺灣臺中地方法
    院檢察署檢察官偵查起訴。
    理  由
一、本件被告丙○○所犯為死刑、無期徒刑、最輕本刑為三年以
    上有期徒刑以外之罪，且非高等法院管轄第一審之案件，經
    本院合議庭裁定由受命法官行準備程序時，被告就被訴事實
    為有罪之陳述後，復經本院合議庭裁定由受命法官獨任行簡
    式審判程序，是其證據之調查，自不受刑事訴訟法第一百五
    十九條第一項、第一百六十一條之二、第一百六十一條之三
    、第一百六十三條之一及第一百六十四條至第一百七十條規
    定之限制，刑事訴訟法第二百七十三條之一第一項、第二百
    七十九條第二項前段、第二百七十三條之二分別定有明文，
    合先敘明。
二、被告丙○○於上開時地，將其所有之上開梧棲郵局帳戶之存
　　摺、提款卡（含密碼），在臺中縣梧棲鎮○○路附近某處，
　　以六千元之代價出租並交付予某真實姓名、年籍不詳自稱「
　　林先生」之成年男子等情，業據被告於本院準備程序及審理
　　時坦承不諱，並有被告所有上開梧棲郵局帳戶之開戶基本資
　　料及交易往來明細、申請使用電話語音服務申請書影本各一
    份在卷可稽。又被害人乙○○於前開時、地，因該真實姓名
    、年籍不詳自稱「林先生」之成年男子與其所屬之詐騙集團
　　成員以撥打電話通知為調查人頭帳戶案件，應將上開梧棲郵
　　局帳戶設定為轉帳帳戶，並將其所有之前揭帳戶之網路銀行
　　密碼予以告知，致其所有前揭帳戶內之存款五萬一千元被轉
　　帳至被告上開梧棲郵局帳戶內之事實，亦據被害人乙○○於
　　警詢中指訴明確，復有被害人乙○○前揭中國信託商業銀行
　　存款存摺匯款明細資料、內政部警政署反詐騙案件紀錄表、
　　臺中市警察局第一分局受理各類案件紀錄表、受理刑事案件
　　報案三聯單、受理詐騙帳戶通報警示、詐騙電話斷話簡便格
　　式表各一份附卷可佐，足見被告之自白與事實相符，應堪採
　　信。
三、按刑法上之故意，分直接故意（確定故意）與間接故意（不
　　確定故意），「行為人對於構成犯罪之事實，明知並有意使
　　其發生者」為直接故意；又「行為人對於構成犯罪之事實，
　　預見其發生而其發生並不違背其本意者」為間接故意。而參
　　以金融帳戶為個人理財之工具，申請開設金融帳戶並無任何
    特殊之限制，一般民眾皆能自由申請開戶，並得同時在不同
    金融機構申請多數存款帳戶使用，乃眾所週知之事實。依一
    般人之社會生活經驗，倘係合法收入，本可自行向金融行庫
    開戶使用，而無向他人購買帳戶之必要。如他人不以自己名
    義申請開戶，而向他人收購金融機構帳戶使用，衡情，應係
    為免他人得知使用帳戶者之真實身分，故應能合理懷疑收購
    帳戶之人目的在於供犯罪所用。況近來新聞媒體，對於不肖
    犯罪集團常大量收購或使用他人存款帳戶後，再持以供作犯
    罪使用，藉此逃避檢警查緝之情事，亦多所報導；又一般人
    亦均有妥為保管及防止他人任意使用存摺、提款卡（含密碼
    ）之認識，縱特殊情況偶須交付他人使用，亦必深入瞭解用
    途及合理性，始予提供，且該等專有物品如落入不明人士手
    中，而未加以闡明正常用途，極易被利用為與財產有關之犯
    罪工具，此乃依一般生活經驗即能體察之常識，而對於非有
    正當理由，竟徵求他人提供帳戶者，客觀上可預見其目的，
    係供為某筆資金之存入，後再行領出之用，且該筆資金之存
    入及提領過程係有意隱瞞或掩飾行為人之真實身分之用意，
    一般人本於一般認知能力均易於瞭解，是被告應可預見將帳
    戶存摺、提款卡（含密碼）提供他人使用將幫助他人實施犯
    罪，竟仍將之交付予該真實姓名、年籍不詳自稱「林先生」
    之成年男子與其所屬之詐騙集團成員使用，顯見縱有人以其
    金融帳戶向社會大眾騙取網路轉帳密碼，違法製作財產權之
　　得喪、變更，避免遭查獲，亦無違背其本意至明。從而，被
　　告基於幫助他人實施犯罪亦不違背其本意之不確定故意，將
　　上開金融機構帳戶交予該詐騙集團使用，幫助其等遂行不正
　　利用電腦設備製作財產權得喪、變更之犯行，事證明確，被
　　告犯行應堪認定。
四、再按刑法上之幫助犯，係對於犯罪與正犯有共同之認識，而
　　以幫助之意思，對於正犯資以助力，而未參與實施犯罪之行
　　為者而言，循此而論，如未參與實施犯罪構成要件之行為，
　　且係出於幫助之意思提供助力，即屬幫助犯，而非共同正犯
　　。查該不詳真實姓名、年籍不詳自稱「林先生」之成年男子
　　及其所屬詐騙集團之不詳成員之間，係基於意圖為自己不法
　　所有之犯意聯絡，共同以上開不正方法，不正利用電腦設備
　　製作被害人乙○○之財產權變更紀錄，因而取得被害人乙○
　　○之財產得逞，故核渠等所為，係共同犯刑法第三百三十九
　　條之三第一項之不正方法利用電腦設備，違法製作財產權得
　　喪、變更罪，然被告單純提供帳戶供人使用之行為，並不等
　　同於違法製作財產權得喪、變更之行為，且亦無證據證明被
　　告有參與違法製作財產權得喪、變更犯行之構成要件行為，
　　是被告單純提供帳戶連同存摺、提款卡（含密碼）供人使用
　　之行為，對於該詐騙集團遂行不正利用電腦設備詐欺犯行，
　　資以助力，自應論以幫助犯，而非共同正犯。是核被告所為
　　，係犯刑法第三十條第一項前段、第三百三十九條之三第一
　　項之幫助以不正方法利用電腦設備，違法製作財產權得喪、
　　變更罪。又蒞庭公訴人乃於本院審理中，認被告另涉刑法第
　　三十條第一項前段、第三百三十九條第一項之幫助詐欺取財
　　罪，與前述刑法第三十條第一項前段、第三百三十九條之三
　　第一項之幫助以不正方法利用電腦設備，違法製作財產權得
　　喪、變更罪，有想像競合犯之裁判上一罪關係，惟刑罰就其
　　一罪之構成要件，設有全部規定者為全部法，僅有一部規定
　　者為一部法，全部法應優先於一部法而適用，本院認幫助詐
　　欺取財罪，係屬一部處罰之規定，依全部法優先於一部法之
　　法理，自應適用全部法即幫助以不正方法利用電腦設備，違
　　法製作財產權得喪、變更罪處斷，附此敘明。再被告以幫助
　　他人不正利用電腦設備，違法製作財產權得喪、變更之意思
　　，參與犯罪構成要件以外之行為，為從犯，應依刑法第三十
　　條第二項規定，按正犯之刑減輕其刑。爰審酌被告擅自提供
　　金融機構帳戶供他人非法使用，使犯罪難以查緝，等同助長
　　犯罪，行為殊屬不當，惟念其犯後已能坦承犯行、態度良好
　　，且被告本身並非向社會一般大眾施用詐術騙取財物之詐騙
　　集團人員，可非難性較小等一切情狀，量處如主文所示之刑
　　，以示懲儆。末查，被告前未曾因故意犯罪受有期徒刑以上
　　刑之宣告，有臺灣高等法院被告前案紀錄表在卷可佐，其因
　　一時失慮，致罹刑章，且其犯後坦承犯行、已具悔意，經此
　　偵審程序，當能記取教訓，知所警惕而無再犯之虞，且本件
    被害人遭他人以不正方法轉入被告帳戶內之款項亦尚未為詐
    騙集團所領取（被告早於被害人被害前即先行以電話辦理存
    摺掛失），本院因認所宣告之刑，以暫不執行為適當，併予
    宣告緩刑二年，用啟自新，並觀後效。
據上論斷，應依刑事訴訟法第二百七十三條之一第一項、第二百
九十九條第一項前段，刑法第三百三十九條之三第一項、第三十
條第一項前段、第二項、第七十四條第一項第一款，判決如主文
。
本案經檢察官甲○○到庭執行職務。
中　　華　　民　　國　　96　　年　　7　  月　   13　　日
      　　　　　　臺灣臺中地方法院刑事第四庭
                              法　官　 林學晴
上正本證明與原本無異。
如不服本判決，應於送達後十日內向本院提出上訴狀（須附繕
本），上訴於臺灣高等法院臺中分院。
　　　　　　　　　　　　    　書記官   賴淵瀛
中　　華　　民　　國　　96　　年　　7　　月　　 13　　日
【附錄論罪科刑法條】
刑法第三百三十九條之三：
意圖為自己或第三人不法之所有，以不正方法將虛偽資料或不正
指令輸入電腦或其相關設備，製作財產權之得喪、變更紀錄，而
取得他人財產者，處七年以下有期徒刑。
